臺灣南投地方法院民事小額判決
111年度投小字第289號
原      告  新光產物保險股份有限公司

法定代理人  吳昕紘  
訴訟代理人  劉哲育  
被      告  陳威凱  
上列當事人間請求損害賠償事件，本院於民國111年9月22日言詞
辯論終結，判決如下：
    主  文
被告應給付原告新臺幣9,331元，及自民國111年7月1日起至清償
日止，按週年利率5％計算之利息。
訴訟費用新臺幣1,000元由被告負擔。
本判決得假執行。但被告如以新臺幣9,331元為原告預供擔保，
得免為假執行。　　
    事實及理由
一、按訴狀送達後，原告不得將原訴變更或追加他訴。但有擴張
    或減縮應受判決事項之聲明者，不在此限，民事訴訟法第25
    5條第1項第3款定有明文。查原告原聲明第1項為「被告應給
    付原告新臺幣（下同）11,493元及自起訴狀送達翌日起至清
    償日止，按年利率百分之5計算之利息。」，嗣於本件訴訟
    於111年9月22日言詞辯論期日當場變更聲明第1項為如主文
    第1項所示，核原告所為聲明之變更，係減縮應受判決事項
    之聲明，合於前揭規定，應予准許。
二、原告主張：
　　被告於民國109年8月19日下午5時13分許，駕駛車牌號碼000
    -000號普通重型機車，行經南投縣○○市○○路000號前，因被
    告未保持行車安全距離，不慎撞擊由原告所承保、訴外人何
    麗蘭所有，並由訴外人魏智偉駕駛之車牌號碼000-0000號自
    小客車（下稱系爭車輛），致系爭車輛右後車尾部分受有損
    害，支出工資費用新臺幣1,309元、烤漆費用5,544元及零件
    費用4,640元（零件費用經扣除折舊後為2,478元），共計11
    ,493元（扣除零件折舊後總金額為9,331元）。經原告賠付
    予系爭車輛之車主後，原告依保險法第53條第1項、民法第1
    84條第1項前段及第191條之2規定，請求被告賠償等語，並
    聲明：如主文第1項所示。
三、被告則以：
　　被告認為直行車為何要賠償轉彎車，且系爭車輛臨時轉彎，
    被告無法保持安全距離等語，資為答辯，並聲明：駁回原告
    之訴。
四、本院之判斷：
　㈠原告前揭主張有關本件交通事故之發生經過、系爭車輛右後
    車尾受損並將支出維修費用11,493元賠付系爭車輛車主等情
    ，業據其提出車險保單查詢資料、系爭車輛行車執照、中部
    汽車股份有限公司南投服務廠估價單及發票各1份、代位求
    償同意書（車體險）、新光產物保險汽(機)車險理賠申請書
    及系爭車輛彩色車損照片11張附卷可稽（見本院卷第19、21
    、31、33、39、41、105至107頁），另有南投縣政府警察局
    111年8月18日投投警交字第1110018019號函檢附本件交通事
    故資料在卷可查（見本院卷第71至102頁），堪信為真實。
　㈡按因故意或過失，不法侵害他人之權利者，負損害賠償責任
    ；汽車、機車或其他非依軌道行駛之動力車輛，在使用中加
    損害於他人者，駕駛人應賠償因此所生之損害。但於防止損
    害之發生，已盡相當之注意者，不在此限，分別於民法第18
    4條第1項前段及第191條之2定有明文。復汽車（含機車）在
    同一車道行駛時，除擬超越前車外，後車與前車之間應保持
    隨時可以煞停之距離；汽車行駛時，駕駛人應注意車前狀況
    及兩車並行之間隔，並隨時採取必要之安全措施，不得在道
    路上蛇行，或以其他危險方式駕車，道路交通安全規則第94
    條第1項及第3項亦分別定有明文。又道路交通安全規則第10
    2條第1項第7款所定「汽車行駛至交岔路口，轉彎車應讓直
    行車先行」，係適用於不同行車方向或同方向不同車道（包
    括同向二以上車道及快慢車道等）行駛之情形，至同向同車
    道行駛之情形，應適用同規則第94條關於注意兩車並行之間
    隔及後車與前車之間應保持隨時可以煞停之距離等規定，規
    範其行車秩序（最高法院107年度台上字第3398號刑事判決
    意旨可資參照）。查被告於111年9月22日言詞辯論期日時抗
    辯直行車為何要賠償轉彎車，惟本件道路交通事故發生後被
    告向到場員警陳述：「我駕駛583-GSV號普重機沿文化路往
    民族路方向直行，我看見對方打方向燈要右轉，我按喇叭示
    意我要過去，但對方仍右轉而發生碰撞」（見本院卷第91頁
    ），顯見當時系爭車輛於轉彎時有施打方向燈提醒周圍欲變
    換行車動線及方向，且為被告所見，則本院審酌道路交通事
    故現場圖及轄區南投派出所所拍攝之本件事故現場照片，被
    告所騎乘機車與系爭車輛係在同向同一車道行駛，系爭車輛
    行駛在前方，被告之機車行駛在後方，被告未注意車前右轉
    車輛狀況，且未與前方右轉車保持距離，致於前車右轉時閃
    煞不及，撞擊肇事，則系爭車輛為同一車道右轉前車，又係
    行駛最外側車道，自無違反道路交通安全規則第102條第1項
    第7款規定之可言。復被告又以系爭車輛臨時轉彎，被告要
    如何保持安全距離為其所辯，然被告並未提出任何系爭車輛
    臨時轉彎至其無法保持安全距離等證據資料供本院審酌，是
    被告所辯，尚難憑採。從而，被告於騎乘機車行經上開路段
    時，似有違規而未與系爭車輛保持前後之安全距離，復未注
    意車前狀況，始肇致本件事故，被告應負過失責任至明。原
    告既已賠付系爭車輛之維修費用予車主，自得依保險法第53
    條第1項、民法184條第1項前段及第191條之2規定，請求被
    告就系爭車輛所生之損害為賠償。
　㈢汽車、機車或其他非依軌道行駛之動力車輛，在使用中加損
    害於他人者，駕駛人應賠償因此所生之損害。但於防止損害
    之發生，已盡相當之注意者，不在此限；不法毀損他人之物
    者，被害人得請求賠償其物因毀損所減少之價額，民法第19
    1條之2及第196條分別定有明文。復依民法第196條請求賠償
    物被毀損所減少之價額，得以修復費用為估定之標準，但以
    必要者為限（例如：修理材料以新品換舊品，應予折舊），
    被害人如能證明其物因毀損所減少之價額，超過必要之修復
    費用時，就其差額，仍得請求賠償（最高法院77年度第9次
    民事庭會議決議㈠參照）。是損害賠償之基本原則，一方面
    在於填補被害人之損害，一方面亦同時禁止被害人因而得利
    ，則汽車關於更新零件部分之請求，自應扣除按汽車使用年
    限計算折舊後之費用。而依行政院所頒固定資產耐用年數表
    及固定資產折舊率之規定，【非運輸業用客車、貨車】之耐
    用年數為5年，依定率遞減法每年折舊1,000分之369，另依
    營利事業所得稅查核準則第95條第6項規定「固定資產提列
    折舊採用定率遞減法者，以1年為計算單位，其使用期間未
    滿1年者，按實際使用之月數相當於全年之比例計算之，不
    滿1月者，以1月計」，系爭車輛自108年4月出廠，迄至本件
    車禍發生時（即109年8月19日），已使用1年5月，則零件扣
    除折舊後之修復費用估定為2,478元（詳如附表之計算式）
    。是原告得請求損害賠償之費用總額為9,331元（計算式：
    工資費用1,309元＋烤漆費用5,544元＋零件費用2,478元）。
　㈣本件原告對被告請求之侵權行為損害賠償債權，核屬無確定
    期限之給付，自應經原告之催告而未為給付，被告始負遲延
    責任，而起訴狀繕本係於111年6月30日合法送達被告（見本
    院卷第47頁），被告迄未給付，即應自起訴狀繕本送達翌日
    （即111年7月1日）起負遲延責任，故原告請求被告自111年
    7月1日起至清償日止，按週年利率5％計算之遲延利息，即屬
    有據，應予准許。
五、綜上所述，原告本於侵權行為及保險代位之法律關係，請求
    被告給付如主文第1項所示之金額及利息，為有理由，應予
    准許。
六、本件係小額訴訟程序為被告敗訴之判決，依民事訴訟法第43
    6條之20規定，應依職權宣告假執行，並依同法第392條第2
    項之規定，依職權宣告被告預供擔保，得免為假執行。
七、本件事證已臻明確，兩造其餘攻擊防禦方法及證據，核與判
    決之結果，不生影響，爰不一一論列，併此敘明。
八、訴訟費用負擔之依據：民事訴訟法第78條。按適用小額訴訟
    程序事件法院為訴訟費用之裁判時，應確定其費用額，民事
    訴訟法第436條之19定有明文，爰確定本件訴訟費用額如主
    文第2項所示。
中　　華　　民　　國　　111 　年　　9 　　月　　29　　日
                  南投簡易庭　法  官  許慧珍
以上為正本係照原本作成。
如不服本判決，應於送達後20日內，向本院提出上訴狀，並表明
上訴理由（上訴理由應表明：㈠原判決所違背之法令及具體內容
；㈡依訴訟資料可認為原判決有違背法令之具體事實），如於本
判決宣示後送達前提起上訴者，應於判決送達後20日內補提上訴
理由書（須附繕本），如未於上訴後20日內補提合法上訴理由書
，法院得逕以裁定駁回上訴；並向本院繳足上訴裁判費（如委任
律師提起上訴，請注意民事訴訟法施行法第9條規定）。
中　　華　　民　　國　　111 　年　　9 　　月　　29　　日
                              書記官  藍建文 
附表：（金額：新臺幣）
折舊時間 金額 第1年折舊值 4,640×0.369=1,712 第1年折舊後價值 4,640-1,712=2,928 第2年折舊值 2,928×0.369×(5/12)=450 第2年折舊後價值 2,928-450=2,478